臺灣新竹地方法院民事裁定
110年度司繼字第756號
聲  請  人  王紹宇  

上列聲請人聲請拋棄繼承權事件，本院裁定如下：
    主  文
聲請駁回。
聲請程序費用由聲請人負擔。
    理  由
一、按繼承人拋棄其繼承權，應於知悉其得繼承之時起3 個月內
    以書面向法院為之，民法第1174條第1 項、第2 項定有明文
    。又按拋棄繼承為不合法者，法院應以裁定駁回之，家事事
    件法第132條第3項亦定有明文。
二、本件聲請意旨略以：聲請人係被繼承人王幼新之子，因被繼
    承人於民國98年11月15日死亡，聲請人為其繼承人，於110
    年7月18日知悉被繼承人死亡，自願拋棄繼承權，爰依法檢
    呈戶籍謄本、除戶戶籍謄本、印鑑證明等文件具狀聲請拋棄
    繼承權等語。
三、查本件被繼承人係於98年11月15日死亡，聲請人為被繼承人
    之子即繼承人，此有聲請人提出之除戶戶籍謄本、戶籍謄本
    及繼承系統表附卷可證。惟查，聲請人於110年8月5日提出
    本件聲請，已逾被繼承人死亡後3 個月，並主張係於110年7
    月18日收到法院核發之支付命令始知悉被繼承人死亡；經本
    院定期通知聲請人到庭說明，其到庭亦稱出生後不久，父母
    親就離異，一直與母親同住，並由母親扶養照顧，並未與被
    繼承人往來聯繫，於收到支付命令後有詢問母親被繼承人是
    否過世，母親表示要確認，翌日始回應被繼承人已死亡等情
    ，然經本院職權調閱被繼承人死亡登記申請書，其上顯示提
    出被繼承人死亡登記之申請人為呂瑞紋即係與聲請人一直同
    住之母親，則聲請人到庭稱母親表示要確認被繼承人是否已
    死亡，及隔天回覆已死亡等節，與常理顯不相符。本院乃諭
    知聲請人提出其他相關證據資料，聲請人則當庭表示沒有證
    據可以提供，此有訊問筆錄在卷可稽。按首揭法條所謂「知
    悉其得繼承之時起」係指知悉被繼承人死亡且自己已依民法
    第1138條規定成為繼承人之時而言，非謂尚須知悉有無繼承
    之遺產，且不因聲請人不知法律或對法律之誤解，而影響法
    律規定所發生之效力。是聲請人未能釋明其係於110年7月18
    日始知悉被繼承人死亡、其為繼承人之事實，而被繼承人於
    98年11月15日死亡，本件聲請人遲至110年8月5日始向本院
    聲請拋棄繼承權（見聲請狀上本院收狀日期戳記），顯已逾
    3個月之期限，其聲請於法不合，應予駁回。至聲請人雖因
    逾法定期限而未能拋棄繼承權，惟仍得依民法第1156條之規
    定，開具被繼承人之遺產清冊向本院陳報，附此敘明。
四、依家事事件法第97條、非訟事件法第21條第1 項前段，裁定
    如主文。
五、如對本裁定抗告，須於裁定送達後10日之不變期間內，向本
    院提出抗告狀，並繳納抗告費新臺幣1,000 元。
中　　華　　民　　國　　110 　年　　12　　月　　10　　日
                       家事法庭司法事務官  武宛玲



◎附記：
  民法第1148條（限定繼承之有限責任）
  〈第一項〉繼承人自繼承開始時，除本法另有規定外，承受被
            繼承人財產上之一切權利、義務。但權利、義務專
            屬於被繼承人本身者，不在此限。
  〈第二項〉繼承人對於被繼承人之債務，以因繼承所得遺產為
            限，負清償責任。

  民法第1156條（繼承人開具遺產清冊之呈報）
  〈第一項〉繼承人於知悉其得繼承之時起三個月內開具遺產清
            冊陳報法院。
  〈第二項〉前項三個月期間，法院因繼承人之聲請，認為必要
            時，得延展之。
  〈第三項〉繼承人有數人時，其中一人已依第一項開具遺產清
            冊陳報法院者，其他繼承人視為已陳報。